臺灣高雄地方法院刑事判決　　　　　100年度交簡上字第244號
上　訴　人
即　被　告　鄭意蓉
上列被告因過失傷害案件，不服本院高雄簡易庭中華民國100 年
9 月30日100 年度交簡字第2838號簡易判決（聲請簡易判決處刑
案號：100 年度偵字第16904 號），提起上訴，嗣因上訴人就被
訴事實為有罪之陳述，經本院管轄之第二審合議庭裁定適用簡式
審判程序審理後，判決如下：
    主  文
原判決撤銷。
鄭意蓉犯過失傷害罪，處拘役伍拾日，如易科罰金，以新臺幣壹
仟元折算壹日。緩刑貳年。
    事  實
一、鄭意蓉於民國100 年1 月26日下午，騎乘車牌號碼YC5-801
    號重型機車（處刑書誤載為輕型機車），沿高雄市鼓山區○
    ○○路由北向南行駛，同日14時45分許，行經美術館路口停
    等紅燈後，欲起駛直行時，原應注意自路旁起駛時之車前狀
    況，並應注意與車道上行進中之車輛保持安全距離，且依當
    時天候晴、日間自然光線、路面乾燥、無缺陷亦無障礙物，
    視距良好，又無不能注意之情事，竟疏未注意同向行駛之其
    他車輛，貿然由路旁起駛向左進入車道，適周書妍騎乘車牌
    號碼8GR-108 號重型機車搭載黃素秋，同向行駛在左前方，
    其所騎乘上開機車之左後視鏡與周書妍所騎乘之機車右後視
    鏡發生擦撞，致周書妍、黃素秋人車倒地，周書妍因而受有
    右肩挫傷、右下肢多處擦傷；黃素秋則受有右側肩部鈍傷合
    併右側肩胛骨骨折之傷害。鄭意蓉於肇事後，即下車查看，
    並留在現場等候，於有偵查犯罪職權之機關或公務員尚未發
    覺其犯罪前，向據報到場之員警表明其為肇事者，自首而接
    受裁判。
二、案經周書妍、黃素秋訴由高雄市政府警察局鼓山分局報告臺
    灣高雄地方法院檢察署檢察官聲請簡易判決處刑。
    理  由
一、被告所犯刑法第284 條第1 項前段之過失傷害罪，係死刑、
    無期徒刑、最輕本刑為3 年以上有期徒刑以外之罪，屬刑事
    訴訟法第273 條之1 第1 項所列得行簡式審判程序之案件，
    其於審判程序中就被訴事實為有罪之陳述，經審判長告知簡
    式審判程序之旨，並聽取檢察官及被告之意見後，改依簡式
    審判程序進行。又本件卷內之證據調查，依同法第273 條之
    2 規定，不受第159 條第1 項關於傳聞法則規定之限制，依
    法均有證據能力，合先敘明。
二、上揭犯罪事實，業據被告於本院審理時坦認不諱（詳本院簡
    上卷第28頁背面第21行），且經告訴人周書妍、黃素秋指證
    明確（詳警卷第3 頁倒數第4 行以下至同頁背面第21行、第
    5 頁倒數第4 行以下至同頁背面第11行），互核大致相符。
    復有道路交通事故現場圖、道路交通事故調查報告表（一）
    （二）、現場蒐證照片、交通事故談話紀錄表、高雄市立聯
    合醫院診斷證明書在卷為憑（詳警卷第8 至12、17至23頁）
    。被告之自白既有上述卷證可資佐證，足認確與事實相符，
    自堪採為論科之依據。按車輛起步前應顯示方向燈，注意前
    後左右有無障礙或車輛行人，並應讓行進中之車輛行人優先
    通行，道路交通安全規則第89條第1 項第6 款定有明文。被
    告既考領有普通重型機車駕駛執照，有證號查詢機車駕駛人
    查詢結果1 紙在卷可證（詳警卷第26頁），對於前開規定應
    知之甚詳。查被告與告訴人周書妍所騎乘機車係同向行駛，
    且告訴人周書妍所騎乘之機車原行駛在前之情，業據告訴人
    周書妍於警詢及偵訊時陳述明確，復有上開道路交通事故現
    場圖附卷可考。被告於停等紅燈起駛時，竟貿然將機車由路
    旁起駛進入車道，致擦撞告訴人周書妍所騎乘之機車，而案
    發當時天候晴、日間自然光線、柏油路面乾燥無缺陷、無障
    礙物視距良好，客觀上並無不能注意之情事，竟疏未注意車
    前狀況及與其他車輛保持安全距離，因而肇致本件車禍，致
    使告訴人周書妍、黃素秋2人失去平衡而人車倒地，並受有
    上述傷害，則被告之駕駛行為自有過失，且其過失行為與告
    訴人受傷之結果，顯有相當因果關係。從而，本件事證已臻
    明確，被告上述過失犯行堪以認定，應予依法論科。
三、論罪科刑、撤銷原判決及諭知緩刑之理由
（一）核被告所為，係犯刑法第284 條第1 項前段之過失傷害罪
      。被告以一過失行為致告訴人周書妍、黃素秋2 人受有傷
      害，觸犯2 個過失傷害罪，為想像競合犯，應依刑法第55
      條規定，從一重處斷。又被告肇事後，主動向前往傷者就
      醫之醫院處理且尚不知肇事者為何人之員警黃冠智坦承肇
      事，有高雄市○○○○○道路交通事故肇事人自首情形紀
      錄表1 份在卷可憑（詳警卷第15頁），堪認符合自首之要
      件，爰依刑法第62條前段規定，減輕其刑。
（二）原判決認被告過失傷害犯行，事證明確，並論處罪刑，固
      非無見。惟被告於原審判決後，已與告訴人2 人於100 年
      10月18日達成和解，且已支付和解金；告訴人等並具狀請
      求對被告從輕量刑，有和解書及告訴人等出具之撤回告訴
      狀在卷可憑（詳本院交簡卷第27、28頁，本院交簡上卷第
      6 頁），復經本院向告訴人查證屬實（詳本院交簡上卷第
      33頁電話紀錄單）。故原判決未及審酌此部分和解事實，
      致量刑過重，尚有未恰。被告以原判決量刑過重為由，提
      起上訴，為有理由，且原判決既有上述瑕疵，已難予維持
      ，自應由本院撤銷原判決。
（三）爰審酌被告疏未注意而肇生本件車禍事故，致告訴人2 人
      受有如聲請簡易判決處刑書所載之傷害，所幸告訴人傷勢
      非重，被告過失情節及所生危害均非重大，事後坦承犯行
      ，且已與告訴人2 人達成和解，賠償損失，犯後態度顯非
      惡劣，又前無犯罪科刑紀錄，素行尚可，有臺灣高等法院
      被告前案紀錄表在卷可按，兼衡酌被告自稱係大學畢業、
      家境勉持，有警詢受詢問人基本資料表在卷可參，及其違
      反注意義務之程度、智識程度、生活狀況等一切情狀，量
      處如主文第2 項所示之刑，並參酌前開犯罪情狀，諭知如
      主文第2 項所示之易科罰金折算標準。
（四）末查，被告未曾因故意犯罪受有期徒刑以上刑之宣告，有
      上述前案紀錄表在卷可查，其因一時疏忽，致犯本罪，其
      過失情節非重，事後坦承犯行，已與告訴人達成和解，並
      已支付全數和解金6 萬元，以賠償告訴人2 人所受之損失
      ，足見悔意，經此偵查、審判及科刑判決之教訓後，當能
      知所警惕，而無再犯之虞，宜予自新機會。本院認上述宣
      告之刑，以暫不執行為適當，爰依刑事訴訟法第74條第1
      項第1 款之規定，併予宣告緩刑2 年。
據上論斷，依刑事訴訟法第455 條之1 第1 項、第3 項、第364
條、第273 條之1 第1 項、第369 條第1 項前段、第299 條第1
項前段，刑法第284 條第1 項前段、第62條前段、第41條第1 項
前段，第74條第1 項第1 款，刑法施行法第1 條之1， 判決如主
文。
本案經檢察賴寶合到庭執行職務。
中    華    民    國   100    年    11    月    25    日
                    刑事第四庭  審判長法  官  方百正
                                      法  官  郭任昇
                                      法  官  葉文博
以上正本證明與原本無異。
如不服本判決應於收受判決後10日內向本院提出上訴書狀，並應
敘述具體理由。其未敘述上訴理由者，應於上訴期間屆滿後20日
內向本院補提理由書(均須按他造當事人之人數附繕本)「切勿逕
送上級法院」。
中    華    民    國   100    年    11    月    29    日
                                      書記官  林禹丞
附錄本案論罪科刑法條：
刑法第284 條第1 項前段
因過失傷害人者，處6 月以下有期徒刑、拘役或5 百元以下罰金
。